最高法院刑事判決　　　　　　一○○年度台上字第六九六五號
上　訴　人　李建興
選任辯護人　王琛博律師
上列上訴人因違反銀行法案件，不服台灣高等法院中華民國九十
九年九月二十八日第二審判決（九十九年度金上訴字第四０號，
起訴案號：台灣台北地方法院檢察署九十八年度偵字第一九三五
０、一九三五一、一九三五二＜以上原判決漏載＞、二一四四三
號），提起上訴，本院判決如下：
    主  文
上訴駁回。
    理  由
按刑事訴訟法第三百七十七條規定：上訴於第三審法院，非以判
決違背法令為理由，不得為之。是提起第三審上訴，應以原判決
違背法令為理由，係屬法定要件，如果上訴理由書狀並未依據卷
內訴訟資料，具體指摘原判決不適用何種法則或如何適用不當，
或所指摘原判決違法情事，顯與法律規定得為第三審上訴理由之
違法情形，不相適合時，均應認其上訴為違背法律上之程式，予
以駁回。本件原審經審理結果，認為上訴人李建興違反銀行法之
犯行罪證明確，因而撤銷第一審之該部分之科刑判決，改判仍論
上訴人以共同違反非銀行不得經營辦理國內外匯兌業務之規定罪
，處有期徒刑貳年貳月，併科罰金新台幣貳仟萬元，及為罰金易
服勞役折算標準暨相關從刑之諭知。係綜合上訴人及同案被告洪
淑娜（經原審判處罪刑並宣告緩刑確定）之自白，核與同案被告
黃昭琪、莊席安、陳致榮、陳廣增（分別經第一審判處罪刑並均
宣告緩刑確定），及證人蘇楊貴金、蘇明仁、陳裕祥、陳文河、
蔡聯卿、蔡佑旻、郭南宏、郭芳語、洪蔡春娥、文聖茂、郭宸達
、伍俊霆、李達峰、郭柏鋐、林慧美、劉明清、文苡璟、朱兆明
等人供述之情節相符，復參酌卷附通訊監察譯文、傳真資料、匯
款單、水單、客戶收據、記帳本、帳戶資料、傳真匯款指示單、
隨身碟內之記帳資料、通聯紀錄、存摺影本，及S-KYPE聯絡人首
頁、歷史訊息明細、對話紀錄、銀行交易歷史明細，暨扣案供匯
兌使用之現金新台幣二千四百萬元、人民幣二萬九千九百元等證
據資料，本於調查所得之心證，逐一論證明確。並敘明：(1)上訴
人辦理台灣與大陸地區人民幣匯兌均須透過真實姓名年籍不詳綽
號「阿火」之成年人（大陸地區人士）始能完成，其與「阿火」
彼此對於匯兌之金額、匯差均有認識，並合意為該匯兌行為，上
訴人雖於每次匯兌完成後給付利益予「阿火」，惟此係上訴人與
「阿火」間利益分配結算之內部關係，無礙其就本案匯兌行為成
立共同正犯。(2)上訴人、洪淑娜分別與黃昭琪、莊席安、陳致榮
及在大陸地區之「阿火」、「王小姐」、「Peter 」及另一成年
人（以上真實姓名年籍均詳卷）間，有各別之犯意聯絡及行為之
分擔，均為共同正犯各情。已詳敘調查、取捨證據之結果及憑以
認定犯罪事實之心證理由。其推理論斷衡諸經驗及論理等證據法
則皆無違背，即不容指為違法。上訴意旨略以：(一)、歷審之卷證
資料皆未見「阿火集團」與上訴人共同經營之調查或證據，且上
訴人自始至終均否認與「阿火」共同經營，自應傳喚該證人以證
明此情，原判決未調查上訴人與「阿火」間是否有犯意聯絡，亦
未調查其他相關證據加以佐證，顯有調查職責未盡之違法。(二)、
本件上訴人之犯罪所得僅新台幣（下同）十八萬八千六百十元，
原判決卻併科罰金二千萬元，顯有失當。又本件其他同案被告等
所為之認罪、不爭執犯行、繳納不法所得、甚或表明同意公益捐
款等行為，上訴人均為相同之處理，相同之犯罪事實，原判決唯
獨未予上訴人緩刑宣告，刑度輕重明顯不一，自有違平等原則、
比例原則及刑法第五十七、五十八條之規定云云。惟按：(一)、刑
事訴訟法第一百六十三條規定揭櫫當事人調查證據主導權之大原
則，法院於當事人主導之證據調查完畢後，認為事實未臻明瞭仍
有待釐清時，始得斟酌具體個案之情形，予以裁量是否補充介入
調查。證據如與發見真實不具關聯性者，法院未為無益之調查，
即不能指為有應調查而不予調查之違法。經查原判決理由業已敘
明上訴人自白犯罪，其自白核與事實相符；以及上訴人辦理台灣
與大陸地區人民幣匯兌均須透過「阿火」之成年人始能完成，其
與「阿火」間有犯意聯絡及行為分擔，為共同正犯之理由，上訴
人與「阿火」共同犯罪，並無不明瞭之情形。又原審審判長於九
十九年九月十四日上午審判時，詢以：「尚有證據請求調查？」
上訴人及其原審辯護人均答稱：「無。」（見原審卷第一二０頁
背面），且在原審辯論終結前，亦未曾就此為調查證據之聲請，
原審因該待證事實已臻明確，未另為無益之調查，此屬法院調查
證據裁量權之適法行使，究與應於審判期日調查之證據而未予調
查之違法情形有別，自非合法之第三審上訴理由。(二)、科罰金時
，犯罪所得之利益僅為量刑之一項參考而已；又量刑之輕重，以
及是否諭知緩刑，均屬事實審法院得依職權自由裁量之事項，苟
於量刑時，已依行為人之責任為基礎，並斟酌刑法第五十七條及
第五十八條各款所列情狀，而未逾越法定範圍，又未濫用其職權
，即不得遽指為違法。原判決於量刑時，已依上揭規定，審酌上
訴人與大陸地區「阿火」集團共同經營匯兌業務，影響國家金融
監理及外匯管理甚深，而本案僅得證明上訴人自九十八年五月二
十九日至同年八月十日辦理國內外匯兌業務，其犯罪時間尚非甚
長，且犯罪所得合計為十八萬八千六百十元，上訴人為本案辦理
國內外匯兌主導及獲取利益之人，並斟酌上訴人犯後坦承犯行，
知所悔悟等一切情狀，予以綜合考量，而處刑如上，既未逾越法
定刑度，又未濫用自由裁量之權限，上訴意旨單純就科刑輕重及
未為緩刑諭知而為爭執，亦不得執為合法之第三審上訴理由。(三)
、其餘上訴意旨，經核係對於事實審法院取捨證據與自由判斷證
據證明力之職權行使，徒以自己之說詞，任意指為違法，難認已
符合首揭法定之第三審上訴要件。其上訴違背法律上之程式，應
予駁回。
據上論結，應依刑事訴訟法第三百九十五條前段，判決如主文。
中    華    民    國  一○○  年   十二   月   十五   日
                      最高法院刑事第五庭
                          審判長法官  李  伯  道  
                                法官  孫  增  同  
                                法官  張  春  福  
                                法官  吳  三  龍  
                                法官  李  錦  樑  
本件正本證明與原本無異
                                      書  記  官  
中    華    民    國  一○○  年   十二   月  二十一  日
                                                    m